【裁判字號】    95,交訴,116
【裁判日期】    950831
【裁判案由】    業務過失致死
【裁判全文】
臺灣彰化地方法院刑事判決             95年度交訴字第116號
公  訴  人  臺灣彰化地方法院檢察署檢察官
被      告  甲○○
上列被告因業務過失致死案件，經檢察官提起公訴（95年度偵字
第5000號），本院裁定改依簡式審判程序審理判決如下：
    主  文
甲○○從事業務之人，因業務上之過失致人於死，處有期徒刑壹
年拾月，緩刑伍年。
    犯罪事實及理由
一、犯罪事實：
(一)、甲○○為車牌號碼KU─765號營業半聯結車所有人，為靠行
    於友興交通股份有限公司（以下稱友興公司）之營業半聯結
    車司機，平時即以駕駛前述營業半聯結車依友興公司之指示
    ，分別至彰化、台中或高雄等處運送貨物，駕駛前揭營業半
    聯結車為其日常反覆實施之業務範圍，為從事駕駛業務之人
    。於民國95年5月12日（起訴書誤載為17日）上午7時24分許
    ，甲○○欲將貨物送往二林地區，乃駕駛前開大貨車，沿台
    19線由北往南方向（該處限速時速60公里）行駛，途經彰化
    縣竹塘鄉竹元村大崙巷與台19線之設有黃色閃光號誌之交岔
    路口時，本應注意汽車駕駛人行駛至設有閃光黃燈號誌之交
    岔路口，應減速接近小心慢行，並注意車前狀況，作隨時停
    車之準備，而依當時情形，天候晴、日間自然光線充足、路
    面乾燥無缺陷、無障礙物、視距良好，並無不能注意之情事
    ，竟疏未注意及此，適有林許櫻花無駕駛執照騎乘車牌號碼
    TNQ－555號輕型機車，沿彰化縣竹塘鄉竹元村大崙巷由東往
    西方向行駛（往台19線方向），至上揭交岔路口，亦疏未注
    意支線道車輛應停讓幹線道車輛優先通行，竟兀自騎乘前述
    機車欲穿越台19線，致甲○○見狀一時煞避不及，兩車發生
    碰撞，致林許櫻花之機車失控向左側倒地後，受有頭部外傷
    併顱內出血，蜘蛛膜下出血，顱骨骨折，硬腦膜上血腫，腦
    部嚴重水腫，左側鎖股骨折，左側第二肋骨骨折，胸部挫傷
    ，四肢多處擦傷挫傷，送醫急救後，仍於95年5月12日即同
    日23時41分不治死亡。甲○○於肇事後，在未經有偵查犯罪
    職權機關或公務員發覺其為犯人前，即自行報案，並於彰化
    縣警察局交通隊二林分隊員警洪玉堂到場處理時主動陳明其
    為肇事者而自首，進而接受裁判。
(二)、案經甲○○於犯罪未被發覺前，向警員自首而接受裁判及彰
    化縣警察局二林分局報請相驗後，由臺灣彰化地方法院檢察
    署檢察官自動檢舉偵查起訴。
二、理由
(一)、據以論罪之證據名稱：
１、彰化縣警察局道路交通事故調查報告表(一)、(二)、道路交通事
    故現場圖、現場及肇事車輛照片14張。
２、（被害人）童綜合醫院病歷摘要、臺灣彰化地方法院檢察署
    勘驗筆錄、相驗屍體證明書、法醫驗斷書、相驗照片8張。
３、被告酒精測定紀錄表1份（被告無喝酒駕駛情事）、彰化縣
    區車輛行車事故鑑定委員會95年8月2日彰鑑字第0955602113
    號函所附之第950302號鑑定意見書1份。
４、彰化縣警察局二林分局處理相驗案件初步調查報告暨報驗書
    、彰化縣警察局道路交通事故肇事人自首情形紀錄表（符合
    自首）1紙、舉發違反道路交通管理事件通知單（未裝設行
    車紀錄卡、肇事致人死亡）2紙、證號查詢機車駕駛人資料
    （被害人無機車駕駛執照）1份。
５、被告先後於警詢、偵查及本院準備程序、審理中之自白。
６、台灣高等法院被告前案紀錄表（含軍法紀錄）、臺灣彰化地
    方法院檢察署刑案資料查註紀錄表。
７、彰化縣竹塘鄉調解委員會調解書1份。
(二)、至於起訴事實雖載及被告駕駛上開大貨車，係以時速約93.9
    公里逾越當地規定之時速60公里之速度前行云云。經查：
１、按犯罪事實應依證據認定之，無證據不得認定犯罪事實，刑
    事訴訟法第154條第2項定有明文。次按刑事訴訟法上所謂認
    定犯罪事實之證據，係指足以認定被告確有犯罪行為之積極
    證據而言；如未能發現相當證據或證據不足以證明，自不能
    以推測或擬制之方法，以為裁判基礎。又刑事訴訟法第161
    條第1項規定：檢察官就被告犯罪事實，應負舉證責任，並
    指出證明之方法。因此，檢察官對於起訴之犯罪事實，應負
    提出證據及說服之實質舉證責任。
２、檢察官認定被告確有上開超速行駛情事，無非係以彰化縣警
    察局二林分局95年6月8日林警分五字第0950012354號之函文
    ，為其認定之依據，然而依據彰化縣警察局二林分局上開函
    文顯示：經警方現場測繪測得車牌號碼KU─765號營業半聯
    結車左煞車距離46.5公尺，以車輛未載運貨物之推算方式，
    依據「汽車煞車距離、行車速度及道路摩擦係數對照表」，
    （路面狀況─瀝青、乾燥、1至3年道路係數0.75）推算出肇
    事時行車速度為時速93.9公里；惟被告於警詢中陳述該車載
    運貨物總重41.29噸（有送貨單在卷為憑），是否影響速度
    推算之正確性，請審酌等語。因此被告是否確實有超速情事
    ，並不確定。
３、此外，又查無其他被告有何超速之事證，因此，自不得單以
    上開函文為被告有超速之唯一證據。從而不能證明被告此部
    分之事實，併此敘明。
(三)、量刑之理由：
１、被告行為後，刑法及刑法施行法業於94年2月2日經總統以華
    總一義字第09400014901號令修正公布，並於95年7月1日施
    行（下稱新刑法，修正前刑法下稱舊刑法），參酌最高法院
    95年5月23日刑事庭第8次會議有關新舊法適用原則之決議，
    新刑法第2條第1項之規定，係規範行為後法律變更所生新舊
    法律比較適用之準據法，於新刑法施行後，應適用新刑法第
    2條第1項之規定，為「從舊從輕」之比較。又基於罪刑法定
    原則及法律不溯及既往原則，行為之處罰，以行為時之法律
    有明文規定者為限，必行為時與行為後之法律均有處罰之規
    定，始有新刑法第2條第1項之適用。另於比較時應就罪刑有
    關之共犯、未遂犯、想像競合犯、牽連犯、連續犯、結合犯
    ，以及累犯加重、自首減輕暨其他法定加減原因（如身分加
    減）與加減比例等一切情形，本於「統一性及整體性原則」
    ，綜其全部罪刑之結果而為比較。且「從刑附屬於主刑」，
    除法律有特別規定者外，依主刑所適用之法律。本案被告罪
    刑涉及法律變更之部分，經依如附表所示比較新、舊刑法之
    規定，以舊刑法有利於被告，依新刑法第2條第1項前段規定
    ，自應適用最有利於被告之舊刑法，先此敘明。
２、被告係營業半聯結車司機，平日以駕駛營業半聯結車為他人
    載運貨物為業，為從事駕駛業務之人，核其所為，係犯刑法
    第276條第2項之業務過失致死罪。又被告肇事後，於有偵查
    權限之機關及公務員發覺其犯罪前即向到場處理之員警洪玉
    堂自承肇事並自願接受裁判之事實，有彰化縣警察局二林分
    局處理相驗案件初步調查報告暨報驗書、彰化縣警察局道路
    交通事故肇事人自首情形1紙在卷可徵，應依法減輕其刑。
    按行車未遵守交通規則而過失致人於死之行為，雖非如故意
    行為之惡性重大，但因被告行為過於疏怠，釀成此悲劇，死
    者已無從續行其人生，其家屬之精神、心理亦深受嚴重創傷
    ，內心之悲痛、遺憾，常常經久無以平息、彌補，誠不能視
    為輕微。爰審酌被告之過失程度、被害人之過失程度、所生
    之危害、肇事後能負起責任，與被害人家屬達成民事和解賠
    償及其犯後之態度等一切情狀，量處如主文所示之刑。
３、刑法施行法第1條之1增訂施行前，依罰金罰鍰提高標準條例
    第1條前段、現行法規所定貨幣單位折算新臺幣標準第2條規
    定，本案刑法第276條第2項業務過失致死罪關於「併科三千
    元以下罰金」之罰金刑部分，應提高折算為得併科新臺幣九
    萬元以下罰金。刑法施行法修正增訂第1條之1規定：「中華
    民國九十四年一月七日刑法修正施行後，刑法分則編所定罰
    金之貨幣單位為新臺幣。九十四年一月七日刑法修正時，刑
    法分則編未修正之條文定有罰金者，自九十四年一月七日刑
    法修正施行後，就其所定數額提高為三十倍。但七十二年六
    月二十六日至九十四年一月七日新增或修正之條文，就其所
    定數額提高為三倍。」，依增訂條文提高並改為新臺幣後，
    本案刑法第276條第2項業務過失致死罪關於「併科三千元以
    下罰金」之罰金刑部分，亦同為得併科新臺幣九萬元以下罰
    金，經比較新、舊法後，結果並無不同，應「從舊」適用罰
    金罰鍰提高標準條例第1條前段之規定。
４、末查，本件被告前未曾受有期徒刑宣告，有台灣高等法院被
    告前案紀錄表（含軍法紀錄）、、臺灣彰化地方法院檢察署
    刑案資料查註紀錄表在卷可憑。且其事業、家庭均待其本人
    維繫經營，其因一時怠忽而罹刑章，事後又能負起責任，與
    被害人家屬達成和解（有調解書在卷可稽），經此次偵審及
    刑之宣告後，當能知所警惕，信無再犯之虞，本院認被告上
    開所宣告之刑，以暫不執行為適當，爰依新刑法第74條第1
    項第1款規定，宣告被告緩刑五年，以啟自新。又本件被告
    犯罪，雖係於95年7月1日新刑法施行前所為，然關於行為人
    是否符合緩刑要件，其判斷標準，非以行為時法律為依據，
    而係以裁判時法律為依據，蓋緩刑的條件並非針對行為而設
    ，而係針對宣告刑作為宣告緩刑的條件，故以裁判時法律為
    準據。茲新刑法既於95年7月1日施行，則本件關於被告緩刑
    之宣告要件，自應適用新刑法第74條第1項第1款規定（參閱
    最高法院95年5月23日95年第8次刑事庭會議第七點），併此
    敘明。
據上論斷，應依刑事訴訟法第299條第1項前段，刑法第2條第1項
前段、刑法第276條第2項、修正前刑法第62條、刑法第74條第1
項第1款，罰金罰鍰提高標準條例第1條前段，判決如主文。
本案經檢察官林士富到庭執行職務。
中    華    民    國    95    年    8     月    31    日
                  交通法庭    法  官  李水源
以上正本證明與原本無異。
如不服本判決，應於判決送達後10日內向本院提出上訴狀 (須附
繕本)。
告訴人或被害人對於判決如有不服具備理由請求檢察官上訴者，
其上訴期間之計算係以檢察官收受判決正本之日期為準。
中    華    民    國    95    年    9     月    4     日
                              書記官  廖建興
附錄本案論罪科刑法條全文：
中華民國刑法第276條
（過失致死罪）
因過失致人於死者，處2年以下有期徒刑、拘役或2千元以下罰金
。
從事業務之人，因業務上之過失犯前項之罪者，處5年以下有期
徒刑或拘役，得併科3千元以下罰金。
附表：
┌───┬───────┬────────┬──────┐
│比較  │舊刑法於本案適│新刑法於本案適用│依從舊從輕原│
│法條  │用之法律效果  │之法律效果      │則比較結果  │
├───┼───────┼────────┼──────┤
│新、舊│舊刑法第33條第│新刑法第33條第5 │本條應依新刑│
│刑法第│5款規定：「罰 │款關於主刑罰金已│法第2條第1項│
│33條第│金：（銀元）1 │修正為：「罰金：│前段之規定，│
│5款   │元以上。」關於│新台幣1千元以上 │適用行為時之│
│      │罰金刑之法定範│，以百元計算。」│法律，即從修│
│      │圍較低。      │修正後關於罰金刑│正前刑法第33│
│      │              │之法定範圍顯已提│第5款。     │
│      │              │高。            │            │
├───┼───────┼────────┼──────┤
│刑法第│必減輕其刑    │得減輕其刑      │本條從舊刑法│
│62條  │              │                │較有利於被告│
├───┼───────┼────────┼──────┤
│舊刑法│罰金刑之加減，│罰金刑之加重，依│本條從舊刑法│
│第68條│依舊刑法第68條│新刑法第67條規定│較有利於被告│
│、新刑│規定，僅加減其│，其最高度及最低│            │
│法第67│最高度。本案刑│度同加減之。本案│            │
│條    │法第276條第2項│刑法第276條第2項│            │
│      │法定刑中之罰金│法定刑中之罰金刑│            │
│      │刑，依刑法第62│，依刑法第62條之│            │
│      │條之規定減輕其│規定減輕其刑，係│            │
│      │刑，僅減輕其最│其最高度及最低度│            │
│      │高度，惟結合刑│同減之，惟結合刑│            │
│      │法第33條第5款 │法第33條第5款之 │            │
│      │之規定來看，修│規定來看，修正後│            │
│      │正後關於罰金刑│關於罰金刑之法定│            │
│      │之法定範圍仍低│範圍仍已提高。  │            │
│      │於新刑法。    │                │            │
├───┴───────┴────────┴──────┤
│綜合比較結果：                                        │
│本案綜其上開罪刑之比較，新刑法未較有利於被告，故本案應│
│適用行為時即舊刑法。                                  │
└───────────────────────────┘


司法院資訊處製作；財團法人民間司法改革基金會備份。
